臺灣桃園地方法院民事判決　　　九十三年度簡上字第一九六號
上　訴　人　甲○
被　上訴人　丙○○
　　　　　　乙○○
上列當事人間請求損害賠償事件，上訴人對於中華民國九十三年
七月七日本院桃園簡易庭九十三年度桃簡字第四六四號第一審判
決提起上訴，於民國九十四年八月十六日言詞辯論終結，本院判
決如下：
    主      文
上訴駁回。
第二審訴訟費用由上訴人負擔。
    事      實
壹、上訴人方面：
一、聲明：
（一）原判決不利於上訴人部分廢棄。
（二）前項廢棄部分，被上訴人在第一審之訴及假執行之聲請均
      駁回。
二、陳述：與原判決記載相同者，茲引用之外，補稱：
    當天係因被上訴人丙○○先當街向上訴人吐口水，不久後兩
    造在桃園縣大園鄉○○村○○○街與新生路口之豬肉攤前發
    生爭執、拉扯，因上訴人怕被上訴人丙○○再吐口水即拿雨
    傘抵擋，可能係被上訴人丙○○搶走雨傘而戳傷自己，上訴
    人並無傷害被上訴人丙○○，亦未毆打被上訴人乙○○。況
    當時上訴人自己一人，實無可能毆打被上訴人二人。另外游
    萬寶當時並不在場，其證言不實且無證據能力。
三、證據：援用第一審所提證據，並聲請調本院九十二年度易字
    第一０００號傷害刑事案件之審判程序錄音帶。
貳、被上訴人方面：
一、聲明：駁回上訴。
二、陳述：與原判決記載相同者，茲引用之外，補稱：
    被上訴人二人當時確遭上訴人毆打，上訴人上訴實無理由。
三、證據：援用第一審所提證據，並提出敏盛綜合醫院大園分院
    診斷證明書二紙為證。
參、本院依職權調閱本院九十二年度易字第一０００號及臺灣高
    等法院九十二年度上易字第二九二六號傷害刑事案卷。
    理      由
一、程序方面
    本件被上訴人於原審起訴時係聲明請求上訴人分別給付被上
    訴人各十萬元，嗣經原審判決上訴人應分別給付被上訴人二
    人各一萬五千元，並駁回被上訴人逾上開範圍之請求，茲被
    上訴人就原審駁回其請求部分，並未於本件上訴程序未提起
    上訴或附帶上訴，則該被駁回請求部分即已確定，不在本件
    上訴審判之範圍內，合先敘明。。
二、被上訴人起訴主張渠等與上訴人原為舊識，惟因感情及金錢
    糾葛，雙方不睦。嗣於九十一年八月二十日上午七時許，兩
    造在桃園縣大園鄉○○村○○○街與新生路口之「鑫麥麵包
    店」與豬肉攤前巧遇，又因上開糾葛發生爭執，上訴人持其
    所有之雨傘尖端刺向被上訴人丙○○之腹部、手部，再以同
    一雨傘擊打被上訴人乙○○之身體上半身多處，致被上訴人
    丙○○受有右手及腹壁外傷，被上訴人乙○○受有胸壁外傷
    及多處挫傷等傷害。為此依侵權行為之法律關係，請求上訴
    人賠償被上訴人精神損害各十萬元，嗣經原審審理結果，除
    以被上訴人二人所受精神上之損害，應各以一萬五千元為適
    當，而認逾上開數額範圍之請求為無理由，駁回被上訴人該
    部分之訴外，判命上訴人應分別給付被上訴人各一萬五千元
    ，原審就此部分為被上訴人勝訴判決及為假執行之宣告部分
    ，均無不合，上訴人猶執陳詞否認有毆打被上訴人云云，自
    無足採，而聲明駁回上訴等語。
三、上訴人則以當天係因被上訴人丙○○先當街向上訴人吐口水
    ，不久後兩造在桃園縣大園鄉○○村○○○街與新生路口之
    豬肉攤前發生爭執、拉扯，因上訴人怕被上訴人丙○○再吐
    口水即拿雨傘抵擋，可能係被上訴人丙○○搶走雨傘而戳傷
    自己，上訴人並無傷害被上訴人丙○○，亦未毆打被上訴人
    乙○○。況當時上訴人自己一人，實無可能毆打被上訴人二
    人。另外游萬寶當時並不在場，其證言不實且無證據能力等
    語資為抗辯
四、本件上訴人與被上訴人夫妻為舊識，而因被上訴人心疑上訴
    人與被上訴人郭峰龍有感情糾紛，雙方時有爭執。嗣於九十
    一年八月二十日上午七時許，兩造在桃園縣大園鄉○○村○
    ○○街與新生路口之「鑫麥麵包店」與豬肉攤前巧遇，上訴
    人與被上訴人丙○○復因上開感情及金錢糾紛發生爭執等情
    ，業為兩造所不爭執，堪信為真實。而被上訴人主張渠等於
    上開時地，遭上訴人毆打成傷等語，則為上訴人所否認，並
    以理由欄三所載等語置辯，經查：
（一）被上訴人二人遭上訴人毆打成傷之情節，業據被上訴人於
      原審審理時指述綦詳，互核無異，而兩造上開爭執、傷害
      之過程，復據證人游萬寶於本院刑事庭另案審理時（即九
      十二年度易字第一ＯＯＯ號傷害事件）到庭證述：「他們
      之前在豬肉攤打的時候，我不知道，我是後來賣豬肉的老
      闆叫我去把他們拉開，我第一次用手拉，被他的雨傘戳傷
      ，第二次才被我拉住。」、「（法官質以你有看到甲○攻
      擊被上訴人丙○○、郭峰龍？）有，她拿雨傘尖尖的頭戳
      郭峰龍的背部，戳丙○○的正面，我不知道先戳何人。」
      、「（法官質以被上訴人丙○○、郭峰龍有無反擊？）丙
      ○○將她買好的豬肉用丟的，丟向甲○。」等語無訛（見
      該案卷第二十二頁）。
（二）另上訴人於上開刑事案審理時聲請本院傳訊證人即鑫麥麵
      包店之負責人林春杏到庭，然證人林春杏亦僅證稱：並未
      目擊傷害之過程，但有看到被告與被上訴人三人拉扯、爭
      吵等語（見該案卷第三十一頁），亦難資為上訴人有利之
      認定，反足證明上訴人與被上訴人雙方當天確有發生拉扯
      之佐證。
（三）又核諸上訴人與被上訴人雙方早有感情、金錢之糾葛，此
      為雙方所自承屬實，而案發當天雙方確有發生爭執、拉扯
      ，亦為上訴人所確認無訛，是以，上訴人因此萌生傷害犯
      意，亦衡與常情相符。更何況上訴人與被上訴人拉扯後，
      被上訴人即受有如上之傷害，足認被上訴人指訴應非虛構
      。且稽之被上訴人因此所受之傷害，核與渠等指述之遭受
      上訴人以雨傘擊打之傷害相符，此有被上訴人於上開刑事
      案件偵查時所提出之診斷證明書二紙及照片五張附卷可稽
      ，此外，被上訴人之上開傷害行為，經臺灣高等法院於九
      十三年一月十九日以九十二年度上易字第二九二六號判處
      拘役十五日確定，亦據本院依職權調閱該案卷後審認屬實
      ，是以上訴人不法侵害原告二人之身體，應負賠償責任。
五、按因故意或過失不法侵害他人權利者，負損害賠償責任。不
    法侵害他人之身體、健康、名譽、自由、信用、隱私、貞操
    或不法侵害其他人格法益而情節重大者，被害人雖非財產上
    之損害，亦得請求賠償相當之金額。民法第一百八十四條第
    一項、第一百九十五條分別定有明文。被上訴人二人遭上訴
    人不法侵害身體健康，已如前述，則其等請求被告賠償非財
    產上損害（精神上損害），於法有據。原審斟酌被上訴人丙
    ○○在ＰＣ板公司上班，每月薪資約二萬六千元至二萬八千
    元不等，國中畢業，有存款、土地、房屋；被上訴人乙○○
    目前在化學公司上班，每月薪資約五萬多元，國中畢業，有
    存款、房屋；上訴人在補習班當老師，每月薪資一萬八千元
    、目前就讀空中大學、有存款、土地、房屋（均業經兩造各
    自於原審陳明綦詳，並有被上訴人二人提出之存摺、畢業證
    書、薪資明細單及上訴人提出之學生證、薪資明細表、存摺
    、土地所有權狀、建築改良物所有權狀在卷為憑）、及被上
    訴人遭上訴人暴力相向之情節、原因、被上訴人二人所受傷
    勢等情狀，認為本件精神慰藉金之請求，各應給付被上訴人
    一萬五千元為允當，核無不合。是以，被上訴人二人依侵權
    行為之法律關係，請求上訴人各給付一萬五千元，為有理由
    ，應予准許。原審據此判決被上訴人勝訴，於法並無違誤。
    上訴意旨指摘原判決不當，求予廢棄改判，為無理由，應予
    駁回其上訴。
據上論結，本件上訴為無理由，依民事訴訟法第四百三十六條之
一第三項、第四百四十九條第一項、第七十八條，判決如主文。
中　華　民　國　 九十四 　年　　八　　月　    三十    日
                        臺灣桃園地方法院民事第二庭
                            審判長法  官  劉克聖
                                  法　官　范明達
                                  法　官　石有為
以上正本係照原本作成。
不得上訴。
                                  書記官  黃棟楠
中　華　民　國　 九十四 　年　　八　　月　    三十    日
